【裁判字號】    97,訴,903
【裁判日期】    971119
【裁判案由】    違反槍砲彈藥刀械管制條例等
【裁判全文】
臺灣臺南地方法院刑事判決               97年度訴字第903號
公  訴  人  臺灣臺南地方法院檢察署檢察官
被      告  甲○○
選任辯護人  蕭麗琍律師
上列被告因違反槍砲彈藥刀械管制條例等案件，經檢察官提起公
訴（97年度偵字第3175號），本院判決如下：
    主  文
甲○○所犯如附表壹所示之罪，各處如附表壹所示之刑，扣案如
附表貳編號壹及編號伍所示之物均沒收。應執行有期徒刑伍年，
併科罰金新臺幣拾萬元，罰金如易服勞役，以新臺幣壹仟元折算
壹日。扣案如附表貳編號壹及編號伍所示之物均沒收。
被訴傷害部分公訴不受理。
    事  實
一、甲○○於民國（下同）九十三、九十四年間，在台中市○○
    路上，向姓名、年籍不詳，綽號「阿文」之成年男子，以新
    臺幣（下同）五萬元之價格，購得具殺傷力仿ＢＥＲＥＴＴ
    Ａ廠Ｍ９型半自動手槍製造之槍枝，換裝土造金屬槍管而成
    之改造手槍一枝及具殺傷力之口徑９ＭＭ制式子彈四顆（起
    訴書誤載為三顆），其即未經許可，而持有上開槍、彈，並
    於九十六年七月間，將之藏放在台南縣歸仁鄉○○○路南區
    活動中心廁所旁樹洞下，嗣於九十六年十月十六日凌晨，與
    林志學等人前往臺南市○○區○○路二號「華爾滋舞廳」消
    費，因不滿鄰桌小姐顏秀玲未依其意思轉台，竟於同日凌晨
    五時十六分許，在舞廳櫃台處，持該手槍一枝毆打顏秀玲之
    頭部（傷害部分未據告訴），復朝天花板射擊一發子彈示威
    （毀損部分未據告訴，該子彈為甲○○前所持有四顆子彈中
    之一顆），致顏秀玲及其他舞廳員工心生畏懼，嗣因槍枝卡
    彈，甲○○遂趁機逃離現場。
二、甲○○自九十四年十月二十日起至十月二十二日止，連續三
    日晚間偕同姓名、年籍不詳，綽號「小豪」等十餘名成年男
    子，至臺南市○○路○段一九五號「方塊ＰＵＢ」消費，席
    間，該桌有人對吧台小姐戊○○毛手毛腳，戊○○不堪其擾
    ，遂於九十四年十月二十三日凌晨三時許，邀集王建進等三
    名友人前來排解糾紛，詎甲○○等人未結帳即離開該店，並
    夥同十餘人在店外等候，戊○○見苗頭不對，將鐵門拉下，
    詎甲○○等人不就此作罷，反倒不停敲打鐵門，致戊○○心
    生畏懼，而將鐵門開啟，迨王建進等三人步出店外，遭甲○○等十餘人毆打，王建進之另外二名朋友趁隙逃離，然而王
    建進又被帶至店內繼續毆打（傷害部分未據告訴），該夥人
    喝令店內員工將手機交出，而其中一人自袋內取出二把槍放
    在吧台，甲○○則基於傷害人身體之犯意，持啤酒杯丟向戊○○之臉部，致戊○○受有上唇撕裂傷約二公分、下唇撕裂
    傷約一公分、左胸部皮膚裂傷約零點五公分等傷害（傷害部
    分業經和解撤回告訴，詳後述），並與前開姓名、年籍不詳
    之人，共同基於恐嚇危害安全之犯意聯絡，出言向戊○○恐
    嚇稱：妳如果不把王建進那二個跑掉的朋友交出來，我就連
    女孩子都打等語，使戊○○心生恐懼，致生危害於身體之安
    全。而後，甲○○另行起意，基於意圖為自己不法所有之犯
    意，開口向戊○○要三十萬元，並以恐嚇之話語，揚言如果
    沒有錢的話，要叫小弟們繼續毆打王建進等語，戊○○在此
    被迫之情況下，乃簽立三十萬元本票一紙交予甲○○，甲○○嗣後未將該本票兌現為金錢，即將該本票返還戊○○而未
    遂。
三、甲○○於九十二年間，與姓名、年籍不詳之成年人，共同基
    於重利之犯意聯絡，乘卯○○急迫、無借款經驗，貸以三十
    萬元，每十日收取三萬六千元之利息（相當於月息百分之三
    十六），而取得與原本顯不相當之重利，迨於九十四年間，
    卯○○無法按時繳息，甲○○多次派人至臺南縣永康市○○
    街三三三巷二一號卯○○住處催討。嗣於九十六年十二月中
    旬某日，甲○○夥同某姓名年籍不詳男子，前往卯○○住處
    ，要求卯○○之家人轉告卯○○出面處理，並留下行動電話
    號碼0000000000號做為聯絡方式；於同月下旬某
    日，甲○○駕駛車牌號碼三八○九－ＰＸ號自用小客車，再
    度前往卯○○住處，另行基於恐嚇危害安全之故意，出言恐
    嚇卯○○之家人蔡丁全稱：卯○○如果被他們抓到的話，一
    定會讓他死得很難看，你們也要小心一點等語，致蔡丁全心
    生畏懼。
四、甲○○接受王肇鋒之委託，向黃柏齊催討十六萬元債務，先
    於九十七年一月七日晚上九時三十五分許，駕駛車牌號碼三
    八○九－ＰＸ號自用小客車，夥同乙○○即另一名姓名年籍
    不詳男子，一同前往台南縣永康市○○路四十巷一六二號黃
    柏齊住處，由黃柏齊之母親丁○○應門，甲○○持黃柏齊之
    身分證影本，表示係接受他人委託前來要錢，甲○○並另行
    起意，出言恐嚇稱：黃柏齊不要出門，如果出門被他們遇到
    ，要他很難看等語，使丁○○心生畏懼，致生危害於身體之
    安全，而吆喝黃柏齊下樓出面處理，甲○○當場限黃柏齊於
    七日內先行還款五萬元；甲○○於翌日即九十七年一月八日
    晚上九時十五分許，再度駕駛上開車輛，夥同乙○○及另三
    名姓名年籍不詳男子前往黃柏齊住處，由黃柏齊之父親黃德
    川出面，表明家中困境，正打算要出賣房屋，並提出銀行房
    貸、信用卡借款及委託售屋合約以示證明，答應若賣出房屋
    後，會償還黃柏齊之欠款十六萬元，甲○○一行人始離去。
五、甲○○、乙○○、何元欽、郭柏元、簡宏達、黃宇駿（後四
    人另行由臺灣臺南地方法院檢察署檢察官偵辦）等人共同基
    於重利之犯意聯絡，由甲○○或乙○○於附表三所示之時、
    地，出面貸款予急迫、輕率或無經驗如附表三所示之子○○
    等八人，借款金額及利息如附表三所載，甲○○、乙○○、
    何元欽、郭柏元、簡宏達、黃宇駿等人均從事收款之工作，
    而取得與原本不相當之重利。
六、案經內政部政署刑事警察局、臺南市警察局移送及臺南市警
    察局第四分局報告臺灣臺南地方法院檢察署檢察官偵查起訴
    。
    理  由
壹、程序部分：
一、按刑事訴訟法第一百五十九條之五明定：「被告以外之人於
    審判外之陳述，雖不符前四條之規定，而經當事人於審判程
    序同意作為證據，法院審酌該言詞陳述或書面陳述作成時之
    情況，認為適當者，亦得為證據。」、「當事人、代理人或
    辯護人於法院調查證據時，知有第一百五十九條第一項不得
    為證據之情形，而未於言詞辯論終結前聲明異議者，視為有
    前項之同意。」，其立法理由在於傳聞證據未經當事人之反
    對詰問予以核實，乃排斥其證據能力。惟當事人如放棄對原
    供述人之詰問權，於審判程序表示同意該等傳聞證據可作為
    證據，此時，法院除認該傳聞證據欠缺適當性外，自可承認
    其證據能力。本案被告及檢察官對於證人顏秀玲、陳丁雄於
    警詢之證詞、證人戊○○於警詢時之證述、證人Ａ１（姓名
    年籍詳卷）於警詢及偵查中之證詞、證人丁○○於警詢之證
    詞、被告乙○○於警詢及偵查中關於被告甲○○之供述、證
    人簡宏達、子○○、辛○○、庚○○、癸○○、寅○○、丑
    ○○、壬○○於警詢中之證詞及證人己○○於警詢及偵查中
    之證詞，未於言詞辯論終結前聲明異議，前開證人之供述證
    據自均有證據能力。
二、內政部警政署刑事警察局九十七年二月二十九日刑鑑字第○
    九七○○二一三七五號槍彈鑑定書，係依刑事訴訟法第二百
    零八條第一項準用同法第二百零六條第一項規定，受囑託進
    行鑑定而出具之書面鑑定報告，屬於同法第一百五十九條第
    一項所指法律有規定得作為證據之情形，故上揭鑑定書，得
    為證據。
三、次按傳聞法則乃對於被告以外之人於審判外之言詞或書面陳
    述，亦即針對被告以外之人於審判外以言詞或書面所為之供
    述證據而為之規範。送鑑槍枝、子彈照片六幀（見臺灣臺南
    地方法院檢察署九十七年度偵字第二二九三號偵查卷第一○
    四頁）及監視錄影帶翻拍照片十六張、現場照片四張，乃以
    科學、機械之方式，對於所拍攝內容所為忠實且正確之記錄
    ，性質上並非供述證據，應無刑事訴訟法第一百五十九條第
    一項規定之適用。
四、本案認定事實所引用其餘卷內所有文書證據及扣案物證，均
    無證據證明係公務員違背法定程序所取得，且被告及其選任
    辯護人於本院審判終結前，就卷內所有之卷證資料之證據能
    力均表示無意見，且卷內之文書證據，亦無刑事訴訟法第一
    百五十七條之四顯有不可信之情況，與不得作為證據之情形
    ，本案認定事實所引用之本案卷證所有文書證據、物證等證
    據，均有證據能力。
貳、實體部分：
一、事實認定：
    訊據被告甲○○於本院審理時對前開犯罪事實一至五之行為
    均坦承不諱（見本院卷九十七年十一月五日審理筆錄第二二
    頁至第二三頁），此外，並有下列證據足資佐證其自白之真
    實性：
（一）、就犯罪事實一之部分：證人顏秀玲及陳丁雄於警詢之證
        詞、監視錄影帶翻拍照片十六張、現場照片四張，並有
        改造手槍一枝、子彈三顆扣案及內政部警政署刑事警察
        局九十七年二月二十九日刑鑑字第○九七○○二一三七
        五號槍彈鑑定書附卷可佐，而上開改造手槍及子彈，經
        送內政部警政署刑事警察局以性能檢驗法及試射法鑑驗
        結果認為：槍枝管制編號0000000000號之手
        槍一支，認係改造手槍，由仿ＢＥＲＥＴＴＡ廠Ｍ９型
        半自動手槍製造之槍枝，擊發功能正常，可供擊發適用
        子彈使用，研判具殺傷力。而送鑑子彈三顆，認均係口
        徑９ｍｍ制式子單，經採樣一顆試射，可擊發，認具殺
        傷力，有前揭內政部警政署刑事警察局九十七年二月二
        十九日刑鑑字第○九七○○二一三七五號槍彈鑑定書及
        覆函附卷足考，足認上開槍彈分屬槍砲彈藥刀械管制條
        例第八條第四項及第十二條第四項所指具殺傷力之槍彈
        ，殆無疑義。
（二）、就犯罪事實二之部分：有證人戊○○於警詢及本院審理
        時之證述。
（三）、就犯罪事實三之部分：證人Ａ１（姓名年籍詳卷）於警
        詢及偵查中之證詞及行動電話0000000000號
        通訊監察譯文。
（四）、就犯罪事實四之部分：被告乙○○於偵查中之供述、證
        人丁○○於警詢之證詞、黃柏齊之身分證影本、黃柏齊
        簽立之面額十六萬元本票及委託書各一張扣案、行動電
        話0000000000號號通訊監察譯文。
（五）、就犯罪事實五之部分：被告乙○○於警詢及偵查中關於
        被告甲○○之供述、證人簡宏達、子○○、辛○○、庚○○、癸○○、寅○○、丑○○、壬○○於警詢中之證
        詞及證人己○○於警詢及偵查中之證詞、行動電話二支
        、筆記本（於被告甲○○處所扣得）、行動電話四支、
        帳冊四本、本票六張、郵局存摺一本、金融卡一張、空
        白商業本票一本、空收款袋一個扣案（於同案被告乙○○處所扣得）、空白商業本票一本、本票十三張（起訴
        書誤載為十二張）、支票二張、委託書四份等物扣案（
        於另案被告簡宏達處所扣得）及行動電話000000
        0000號通訊監察譯文附卷可參。
（六）、綜上各情相互勾稽，被告之自白經核與事實相符，堪可
        採信，本案事證明確，被告之犯行，均洵堪認定。
二、法律適用：
（一）、就犯罪事實一之部分：按未經許可，持有可發射子彈具
        有殺傷力之改造手槍、子彈，其持有之繼續，為行為之
        繼續，亦即一經持有該槍枝、子彈，罪即成立，但其完
        結須繼續至持有行為終了時為止（最高法院七十四年度
        臺上字第三四○○號、八十八年度臺上字第四六○八號
        判決意旨參照）。核被告就犯罪事實一之部分所為，係
        犯槍砲彈藥刀械管制條例第八條第四項之未經許可持有
        可發射子彈具有殺傷力之槍枝罪及同條例第十二條第四
        項之未經許可持有子彈罪。又扣案之彈匣應認係上開槍
        枝之構成部分，並非單獨存在，故此部分並不另論同條
        例第十三條第四項之未經許可持有槍彈之主要組成零件
        罪。被告以一行為觸犯上開槍砲彈藥刀械管制條例第八
        條第四項及同條例第十二條第四項之罪，為想像競合犯
        ，應依刑法第五十五條之規定，從法定刑較重之槍砲彈
        藥刀械管制條例第八條第四項之罪論斷。
（二）、就犯罪事實二之部分：被告所為係犯刑法第三百零五條
        之恐嚇危害安全罪及第三百四十六條第三項、第一項之
        恐嚇取財未遂罪。被告就恐嚇危害安全及恐嚇取財之部
        分，與姓名、年籍不詳之成年男子間，有犯意之聯絡及
        行為之分擔，均為共同正犯。公訴意旨固認為關於恐嚇
        取財罪之部分為既遂，然而，被告取得被害人戊○○被
        迫交付之本票，其最終目的乃是要求取得三十萬元之金
        錢，則前開本票既未兌現，應論以恐嚇取財未遂罪。按
        刑事訴訟法第三百條所謂變更法條，係指罪名之變更，
        若罪名相同，僅行為態樣有既遂及未遂之分者，即毋庸
        引用刑事訴訟法第三百條變更檢察官起訴之法條（最高
        法院八十七年度臺上字第三二三四號判決意旨參照），
        是公訴意旨認被告所為既遂部分，則本院審理認尚屬未
        遂階段，惟此部分則毋庸為法條之變更。且查：
    １、被告所犯刑法第三百零五條恐嚇危害安全罪之部分，依
        修正前刑法第二十八條規定：「二人以上共同實施犯罪
        行為者，皆為正犯」，修正後刑法第二十八條規定：「
        二人以上共同實行犯罪行為者，皆為正犯」，即修正後
        之刑法剔除完全未參與犯罪相關行為之實行的「陰謀共
        同正犯」及「預備共同正犯」，顯已影響行為人刑罰之
        法律效果，自屬法律有變更，而修正施行後刑法第二十
        八條之規定已較修正前之規定限縮共同正犯成立之範圍
        ，因此，依刑法第二條第一項前段之規定，應適用對被
        告較有利之修正施行後刑法第二十八條規定。
    ２、本件被告恐嚇取財行為時，關於未遂犯之成立要件與處
        罰效果，乃分別於刑法第二十五條、第二十六條第一項
        前段定有明文，然嗣後關於未遂犯之處罰效果調整至修
        正施行後刑法第二十五條第二項後段「未遂犯之處罰，
        得按既遂犯之刑減輕之。」觀之修正前後條文文字內容
        均屬相同，僅係體例條項之挪移，適用結果並無利與不
        利之不同，故依修正施行後刑法第二條第一項之規定，
        仍依修正施行前刑法第二十六條前段之規定減輕之。
    ３、修正刑法係自九十五年七月一日起施行，在此之前，刑
        法分則編有關罰金刑之貨幣單位係銀元；且依刑法分則
        編應處罰金者，應適用罰金罰鍰提高標準條例第一條、
        第四條之規定，亦即應按各該具體條文制定或修正之時
        間先後，定其提高之倍數。惟被告行為後，刑法施行法
        增訂第一條之一，於九十五年六月十四日經總統公布，
        並自同年七月一日起施行；該條規定：「中華民國九十
        四年一月七日刑法修正施行後，刑法分則編所定罰金之
        貨幣單位為新臺幣。九十四年一月七日刑法修正時，刑
        法分則編未修正之條文定有罰金者，自九十四年一月七
        日刑法修正施行後，就其所定數額提高為三十倍。但七
        十二年六月二十六日至九十四年一月七日新增或修正之
        條文，就其所定數額提高為三倍」。亦即自九十五年七
        月一日起，刑法分則編所定罰金之貨幣單位，由原來之
        銀元改為新臺幣；且九十四年一月七日刑法修正時，刑
        法分則編未修正之條文定有罰金者，自九十五年七月一
        日起，有關罰金之數額提高為三十倍。依增訂刑法施行
        法第一之一條之規定，其罰金以新臺幣為單位，數額應
        提高三十倍。此與修正前之罰金以銀元為單位，適用罰
        金罰鍰提高標準條例之結果應提高十倍者，對被告而言
        ，並無不利（新臺幣與銀元之比例為一比三，換算結果
        ，亦為三十倍）。刑法施行法第一條之一係替代罰金罰
        鍰提高標準條例部分條文，與罰金罰鍰提高標準條例罰
        金額度相同，既不發生有利或不利問題，只是將貨幣單
        位由銀元改為新臺幣，並非法律變更刑度之條文，當無
        比較新舊法問題。
    ４、按犯罪在中華民國九十六年四月二十四日以前者，除本
        條例另有規定外，經判處有期徒刑、拘役或罰金者，減
        其刑期或金額二分之一（中華民國九十六年罪犯減刑條
        例第二條第一項第三款參照），又按依本條例應減刑之
        罪，未經判決確定者，於裁判時，減其宣告刑。依其項
        規定裁判時，應於判決主文同時諭知其宣告刑及減得之
        刑（中華民國九十六年罪犯減刑條例第七條參照）。查
        被告行為後，中華民國九十六年罪犯減刑條例於九十六
        年六月十五日通過，於九十六年七月十六日施行，被告
        犯罪在九十六年四月二十四日以前，合於同條例第二條
        第一項之規定，爰依中華民國九十六年罪犯減刑條例第
        二條第一項第三款及第七條之規定，應將其宣告刑減二
        分之一，惟因被告此部分之刑度仍應與其他不得諭知易
        科罰金之刑合併定其應執行之刑，爰於減刑後，不諭知
        易科罰金之折算標準。
（三）、就犯罪事實三之部分：被告所為係刑法第三百四十四條
        之重利罪及第三百零五條之恐嚇危害安全罪。被告就重
        利之部分，與姓名、年籍不詳之成年男子間，有犯意之
        聯絡及行為之分擔，為共同正犯。惟查：
    １、被告所犯刑法第三百四十四條重利罪之部分，依修正前
        刑法第二十八條規定：「二人以上共同實施犯罪行為者
        ，皆為正犯」，修正後刑法第二十八條規定：「二人以
        上共同實行犯罪行為者，皆為正犯」，即修正後之刑法
        剔除完全未參與犯罪相關行為之實行的「陰謀共同正犯
        」及「預備共同正犯」，顯已影響行為人刑罰之法律效
        果，自屬法律有變更，而修正施行後刑法第二十八條之
        規定已較修正前之規定限縮共同正犯成立之範圍，因此
        ，依刑法第二條第一項前段之規定，應適用對被告較有
        利之修正施行後刑法第二十八條規定。
    ２、被告所犯刑法第三百四十四條重利罪之時間係在九十二
        年間，而修正刑法係自九十五年七月一日起施行，在此
        之前，刑法分則編有關罰金刑之貨幣單位係銀元；且依
        刑法分則編應處罰金者，應適用罰金罰鍰提高標準條例
        第一條、第四條之規定，亦即應按各該具體條文制定或
        修正之時間先後，定其提高之倍數。惟被告行為後，刑
        法施行法增訂第一條之一，於九十五年六月十四日經總
        統公布，並自同年七月一日起施行；該條規定：「中華
        民國九十四年一月七日刑法修正施行後，刑法分則編所
        定罰金之貨幣單位為新臺幣。九十四年一月七日刑法修
        正時，刑法分則編未修正之條文定有罰金者，自九十四
        年一月七日刑法修正施行後，就其所定數額提高為三十
        倍。但七十二年六月二十六日至九十四年一月七日新增
        或修正之條文，就其所定數額提高為三倍」。亦即自九
        十五年七月一日起，刑法分則編所定罰金之貨幣單位，
        由原來之銀元改為新臺幣；且九十四年一月七日刑法修
        正時，刑法分則編未修正之條文定有罰金者，自九十五
        年七月一日起，有關罰金之數額提高為三十倍。依增訂
        刑法施行法第一之一條之規定，其罰金以新臺幣為單位
        ，數額應提高三十倍。此與修正前之罰金以銀元為單位
        ，適用罰金罰鍰提高標準條例之結果應提高十倍者，對
        被告而言，並無不利（新臺幣與銀元之比例為一比三，
        換算結果，亦為三十倍）。刑法施行法第一條之一係替
        代罰金罰鍰提高標準條例部分條文，與罰金罰鍰提高標
        準條例罰金額度相同，既不發生有利或不利問題，只是
        將貨幣單位由銀元改為新臺幣，並非法律變更刑度之條
        文，當無比較新舊法問題。
    ３、按犯罪在中華民國九十六年四月二十四日以前者，除本
        條例另有規定外，經判處有期徒刑、拘役或罰金者，減
        其刑期或金額二分之一（中華民國九十六年罪犯減刑條
        例第二條第一項第三款參照），又按依本條例應減刑之
        罪，未經判決確定者，於裁判時，減其宣告刑。依其項
        規定裁判時，應於判決主文同時諭知其宣告刑及減得之
        刑（中華民國九十六年罪犯減刑條例第七條參照）。查
        被告為重利犯行之行為後，中華民國九十六年罪犯減刑
        條例於九十六年六月十五日通過，於九十六年七月十六
        日施行，被告犯重利罪在九十六年四月二十四日以前，
        合於同條例第二條第一項之規定，爰依中華民國九十六
        年罪犯減刑條例第二條第一項第三款及第七條之規定，
        應將其宣告刑減二分之一，惟因被告此部分之刑度仍應
        與其他不得諭知易科罰金之刑合併定其應執行之刑，爰
        於減刑後，不諭知易科罰金之折算標準。
（四）、就犯罪事實四之部分：被告所為係犯刑法第三百零五條
        之恐嚇危害安全罪。被告與同案被告乙○○及姓名、年
        籍不詳之成年男子間，有犯意之聯絡及行為之分擔，應
        依刑法第二十八條之規定論以共同正犯。
（五）、就犯罪事實五之部分：被告所為係犯刑法第三百四十四
        條之重利罪八罪。被告與同案被告乙○○、何元欽、郭
        柏元、簡宏達、黃宇駿間，有犯意之聯絡及行為之分擔
        ，應依刑法第二十八條之規定論以共同正犯。惟查：
    １、被告所犯刑法第三百四十四條重利罪附表三編號七之部
        分，依修正前刑法第二十八條規定：「二人以上共同實
        施犯罪行為者，皆為正犯」，修正後刑法第二十八條規
        定：「二人以上共同實行犯罪行為者，皆為正犯」，即
        修正後之刑法剔除完全未參與犯罪相關行為之實行的「
        陰謀共同正犯」及「預備共同正犯」，顯已影響行為人
        刑罰之法律效果，自屬法律有變更，而修正施行後刑法
        第二十八條之規定已較修正前之規定限縮共同正犯成立
        之範圍，因此，依刑法第二條第一項前段之規定，應適
        用對被告較有利之修正施行後刑法第二十八條規定。
    ２、被告所犯刑法第三百四十四條重利罪附表三編號七之時
        間係在九十四年七月二十六日，而修正刑法係自九十五
        年七月一日起施行，在此之前，刑法分則編有關罰金刑
        之貨幣單位係銀元；且依刑法分則編應處罰金者，應適
        用罰金罰鍰提高標準條例第一條、第四條之規定，亦即
        應按各該具體條文制定或修正之時間先後，定其提高之
        倍數。惟被告行為後，刑法施行法增訂第一條之一，於
        九十五年六月十四日經總統公布，並自同年七月一日起
        施行；該條規定：「中華民國九十四年一月七日刑法修
        正施行後，刑法分則編所定罰金之貨幣單位為新臺幣。
        九十四年一月七日刑法修正時，刑法分則編未修正之條
        文定有罰金者，自九十四年一月七日刑法修正施行後，
        就其所定數額提高為三十倍。但七十二年六月二十六日
        至九十四年一月七日新增或修正之條文，就其所定數額
        提高為三倍」。亦即自九十五年七月一日起，刑法分則
        編所定罰金之貨幣單位，由原來之銀元改為新臺幣；且
        九十四年一月七日刑法修正時，刑法分則編未修正之條
        文定有罰金者，自九十五年七月一日起，有關罰金之數
        額提高為三十倍。依增訂刑法施行法第一之一條之規定
        ，其罰金以新臺幣為單位，數額應提高三十倍。此與修
        正前之罰金以銀元為單位，適用罰金罰鍰提高標準條例
        之結果應提高十倍者，對被告而言，並無不利（新臺幣
        與銀元之比例為一比三，換算結果，亦為三十倍）。刑
        法施行法第一條之一係替代罰金罰鍰提高標準條例部分
        條文，與罰金罰鍰提高標準條例罰金額度相同，既不發
        生有利或不利問題，只是將貨幣單位由銀元改為新臺幣
        ，並非法律變更刑度之條文，當無比較新舊法問題。
    ２、按犯罪在中華民國九十六年四月二十四日以前者，除本
        條例另有規定外，經判處有期徒刑、拘役或罰金者，減
        其刑期或金額二分之一（中華民國九十六年罪犯減刑條
        例第二條第一項第三款參照），又按依本條例應減刑之
        罪，未經判決確定者，於裁判時，減其宣告刑。依其項
        規定裁判時，應於判決主文同時諭知其宣告刑及減得之
        刑（中華民國九十六年罪犯減刑條例第七條參照）。查
        被告所為附表三編號二及編號六、編號七行為後，中華
        民國九十六年罪犯減刑條例於九十六年六月十五日通過
        ，於九十六年七月十六日施行，被告犯罪在九十六年四
        月二十四日以前，合於同條例第二條第一項之規定，爰
        依中華民國九十六年罪犯減刑條例第二條第一項第三款
        及第七條之規定，應將其宣告刑減二分之一，惟因被告
        此部分之刑度仍應與其他不得諭知易科罰金之刑合併定
        其應執行之刑，爰於減刑後，不另諭知易科罰金之折算
        標準。
三、刑罰裁量：
    爰審酌被告持有本案之槍彈，對於社會治安存有潛在之危險
    性，其持有槍彈之數量及期間、被告其犯罪之動機、目的係
    貪圖小利，所涉及重利之範圍牽連甚廣，人數頗多，雖被告
    犯罪後坦承犯行，態度良好，尚知所悔悟，然而，參酌其犯
    罪手段、對被害人造成之財產上及精神上之損害非輕，影響
    所及，亦造成借款人之嚴重財務負擔及精神壓力，再者，被
    告對於被害人出言恐嚇危害其安全，造成被害人心生畏懼，
    並要求代為出賣被害人丁○○之房屋以清償其債權，惡性非
    輕，並審酌被告甲○○係居於本案之主要地位，被告乙○○
    僅聽命於被告甲○○，自法理而言，針對多數受害人所受損
    害及造成各該受害人身心及居住安寧，其智識程度等一切情
    狀，量處如主文所示之刑，並就罰金刑部分諭知易服勞役之
    折算標準，以資儆懲。
四、關於沒收：
（一）、扣案可發射子彈具有殺傷力之槍枝，屬違禁物，應依刑
        法第三十八條第一項第一款規定，併予宣告沒收。扣案
        之制式子彈二顆，經內政部警政署刑事警察局實際採樣
        一顆試射，可擊發，認具殺傷力，有內政部警政署刑事
        警察局九十七年二月二十九日刑鑑字第○九七○○二一
        三七五號槍彈鑑定書及覆函在卷可稽，故經試射後所餘
        具有殺傷力之子彈二顆（直徑分別為九ｍｍ制式子彈貳
        顆），亦應依刑法第三十八條第一項第一款之規定宣告
        沒收。至於經內政部警政署刑事警察局採樣試射之一顆
        子彈及被告於九十六年十月十六日凌晨五時十六分許，
        在臺南市○○區○○路二號「華爾滋舞廳」櫃台處，持
        該手槍朝天花板射擊一顆子彈，該二顆子彈既均經射擊
        ，已失去子彈之構造而無殺傷力，自非違禁物，爰不予
        宣告沒收，附此敘明。
（二）、黃柏齊之身分證影本、黃柏齊簽立之面額十六萬元本票
        及委託書各一張（警一卷第二二八頁），並非被告甲○○所有供犯本案恐嚇危害安全所用之物，爰不另行宣告
        沒收。
（三）、扣案行動電話二支、筆記本一本（見警一卷第二二八頁
        ，於被告甲○○處所扣得）、行動電話四支、帳冊四本
        、郵局存摺一本、金融卡一張、空白商業本票一本、空
        收款袋一張扣案（於同案被告乙○○處所扣得，見警一
        卷第二四八頁至第二四九頁）、空白商業本票一本、、
        委託書四份（見警二卷第四四頁，於另案被告簡宏達處
        所扣得），均為被告乙○○及同案被告甲○○所有供犯
        附表三所示重利犯行使用之物，爰依刑法第三十八條第
        一項第二款之規定，均宣告沒收。另本票十三張、支票
        二張及本票六張，乃被害人所交付供作借款擔保或證明
        之用，於清償欠款時，依法得請求返還，其所有權並不
        屬於被告，自不得予以沒收（最高法院九十二年度臺非
        字第二八０號判決意旨參照），此部分爰不另行沒收，
        附此敘明。
（四）、至於在被告乙○○處所扣得之本票及身分證影本各一張
        （見警一卷第二四九頁目錄編號十三）及其餘扣案之物
        品，均難認與本案有關，爰不另行宣告沒收，附此敘明
        。
參、不受理部分：
一、公訴意旨另略以：被告於九十四年十月二十三日凌晨三時許
    ，基於傷害人身體之犯意，持啤酒杯丟向戊○○枝臉部，致
    戊○○受有上唇撕裂傷約二公分、下唇撕裂傷約一公分、左
    胸部皮膚裂傷約零點五公分等傷害，因認被告涉有刑法第二
    百七十七條第一項之傷害罪嫌。
二、按告訴乃論之罪，告訴人於第一審辯論終結前得撤回其告訴
    ，又告訴經撤回者，應諭知不受理之判決，刑事訴訟法第二
    百三十八條第一項、第三百零三條第三款分別定有明文。
三、查本件告訴人戊○○告訴被告部分，認係觸犯刑法第二百七
    十七條第一項之傷害罪，依同法第二百八十七條之規定，須
    告訴乃論。茲據該告訴人業與與被告達成和解而撤回告訴，
    有告訴人九十七年七月二十五日撤回告訴狀一紙附卷可佐（
    見本院卷第一二九頁），依照首開說明，被告所涉此部分犯
    行，爰不經言詞辯論，逕為諭知不受理之判決。
據上論斷，應依刑事訴訟法第二百九十九條第一項前段、第三百
零三條第三款、第三百零七條，槍砲彈藥刀械管制條例第八條第
四項、第十二條第四項，刑法第二條第一項、第十一條前段、第
二十八條、第五十五條前段、第三百四十四條、第三百零五條、
第三百四十六條第三項、第一項、修正前刑法第二十六條前段、
刑法第五十一條第五款、第九款、第四十二條第三項、第三十八
條第一項第一款、第二款，罰金罰鍰提高標準條例第一條前段、
刑法施行法第一條之一，中華民國九十六年罪犯減刑條例第二條
第一項第三款、第七條，判決如主文。
本案經檢察官丙○○到庭執行職務
中    華    民    國    97    年    11    月    19    日
                刑事第十三庭    審判長法  官  張銘晃
                                      法  官  徐文瑞
                                      法  官  黃翰義
以上正本證明與原本無異。
如不服本判決應於收受本判決後10日內向本院提出上訴書狀，並
應敘述具體理由。如未敘述上訴理由者，應於上訴期間屆滿後20
日內向本院補提理由書狀（均須按他造當事人之人數附繕本）「
切勿逕送上級法院」。
                                      書記官  謝文心
中    華    民    國    97    年    11    月    20    日
附表一：
┌───────┬────────────────────────┐
│犯罪事實一    │甲○○未經許可，持有具有殺傷力之仿ＢＥＲＥＴＴＡ│
│              │廠Ｍ９型半自動手槍，處有期徒刑參年陸月，併科罰金│
│              │新臺幣拾萬元，罰金如易服勞役，以新臺幣壹仟元折算│
│              │壹日。                                          │
├───────┼────────────────────────┤
│犯罪事實二    │甲○○意圖為自己不法之所有，以恐嚇使人將本人之物│
│              │交付，未遂，處有期徒刑肆月，減為有期徒刑貳月。又│
│              │共同以加害身體之事，恐嚇他人致生危害於安全，處有│
│              │期徒刑肆月，減為有期徒刑貳月。                  │
├───────┼────────────────────────┤
│犯罪事實三    │甲○○共同乘他人急迫、輕率及無經驗貸以金錢，而取│
│              │得與原本顯不相當之重利，處有期徒刑貳月，減為有期│
│              │徒刑壹月。又以加害生命、身體之事，恐嚇他人致生危│
│              │害於安全，處有期徒刑參月。                      │
├───────┼────────────────────────┤
│犯罪事實四    │甲○○共同以加害身體之事，恐嚇他人致生危害於安全│
│              │，處有期徒刑肆月。                              │
├───────┼────────────────────────┤
│犯罪事實五編號│甲○○共同乘他人急迫、輕率及無經驗貸以金錢，而取│
│一（即附表三編│得與原本顯不相當之重利，處有期徒刑貳月。        │
│號一）        │                                                │
├───────┼────────────────────────┤
│犯罪事實五編號│甲○○共同乘他人急迫、輕率及無經驗貸以金錢，而取│
│二（即附表三編│得與原本顯不相當之重利，處有期徒刑貳月，減為有期│
│號二）        │徒刑壹月。                                      │
├───────┼────────────────────────┤
│犯罪事實五編號│甲○○共同乘他人急迫、輕率及無經驗貸以金錢，而取│
│三（即附表三編│得與原本顯不相當之重利，處有期徒刑貳月。        │
│號三）        │                                                │
├───────┼────────────────────────┤
│犯罪事實五編號│甲○○共同乘他人急迫、輕率及無經驗貸以金錢，而取│
│四（即附表三編│得與原本顯不相當之重利，處有期徒刑貳月。        │
│號四）        │                                                │
├───────┼────────────────────────┤
│犯罪事實五編號│甲○○共同乘他人急迫、輕率及無經驗貸以金錢，而取│
│五（即附表三編│得與原本顯不相當之重利，處有期徒刑貳月。        │
│號五）        │                                                │
├───────┼────────────────────────┤
│犯罪事實五編號│甲○○共同乘他人急迫、輕率及無經驗貸以金錢，而取│
│六（即附表三編│得與原本顯不相當之重利，處有期徒刑貳月，減為有期│
│號六）        │徒刑壹月。                                      │
├───────┼────────────────────────┤
│犯罪事實五編號│甲○○共同乘他人急迫、輕率及無經驗貸以金錢，而取│
│七（即附表三編│得與原本顯不相當之重利，處有期徒刑貳月，減為有期│
│號七）        │徒刑壹月。                                      │
├───────┼────────────────────────┤
│犯罪事實五編號│甲○○共同乘他人急迫、輕率及無經驗貸以金錢，而取│
│八（即附表三編│得與原本顯不相當之重利，處有期徒刑貳月。        │
│號八）        │                                                │
└───────┴────────────────────────┘
附表二：
┌───────┬────────────────────────┐
│編號一        │扣案之具有殺傷力之仿ＢＥＲＥＴＴＡ廠Ｍ９型半自動│
│（犯罪事實一）│手槍（換裝土造金屬槍管而成之改造手槍壹支，含彈匣│
│              │壹個，槍枝管制編號：並000000000號）及制│
│              │式子彈貳顆（直徑玖ｍｍ制式子彈）均沒收。        │
├───────┼────────────────────────┤
│編號二        │無扣案物。                                      │
│（犯罪事實二）│                                                │
├───────┼────────────────────────┤
│編號三        │無扣案物。                                      │
│（犯罪事實三）│                                                │
├───────┼────────────────────────┤
│編號四        │黃柏齊之身分證影本、黃柏齊簽立之面額十六萬元本票│
│（犯罪事實四）│及委託書各一張不沒收。                          │
├───────┼────────────────────────┤
│編號五        │扣案行動電話貳支、筆記本壹本（見警一卷第二二八頁│
│（犯罪事實五，│，於被告甲○○處所扣得）、行動電話肆支、帳冊肆本│
│即附表三編號一│、郵局存摺壹本、金融卡壹張、空白商業本票壹本、空│
│至八）        │收款袋壹張（於同案被告乙○○處所扣得，見警一卷第│
│              │二四八頁至第二四九頁）、空白商業本票壹本、委託書│
│              │肆份（見警二卷第四四頁，於另案被告簡宏達處所扣得│
│              │），均為被告乙○○及同案被告甲○○所有供犯附表三│
│              │所示重利犯行使用之物，爰依刑法第三十八條第一項第│
│              │二款之規定，均宣告沒收。                        │
└───────┴────────────────────────┘
附表三：
┌─┬───┬───┬─────┬───┬───┬──┬─────┐
│編│借款人│時間  │地點      │出借者│收款者│借款│   利息   │
│號│      │      │          │      │      │金額│          │
├─┼───┼───┼─────┼───┼───┼──┼─────┤
│ 1│子○○│96年8 │臺南縣仁德│乙○○│乙○○│5萬 │每10日3千 │
│  │      │、9月 │鄉○○路3 │甲○○│甲○○│元  │元（月息18│
│  │      │間    │段179 號  │      │      │    │％）      │
├─┼───┼───┼─────┼───┼───┼──┼─────┤
│ 2│辛○○│96年1 │臺南縣仁德│甲○○│甲○○│2萬 │每10日2千 │
│  │      │月間  │鄉八甲村某│      │乙○○│元  │元（月息30│
│  │      │      │超商前    │      │      │    │％）      │
├─┼───┼───┼─────┼───┼───┼──┼─────┤
│ 3│庚○○│96年9 │臺南縣仁德│乙○○│乙○○│10萬│每月6千元 │
│  │      │月間  │鄉太子廟附│甲○○│何元欽│元  │（月息6％ │
│  │      │      │近        │      │甲○○│    │）        │
├─┼───┼───┼─────┼───┼───┼──┼─────┤
│ 4│癸○○│96年6 │臺南縣永康│甲○○│甲○○│2萬 │每日2百元 │
│  │      │月間  │市○○路附│      │乙○○│元  │（月息30％│
│  │      │      │近        │      │      │    │）        │
├─┼───┼───┼─────┼───┼───┼──┼─────┤
│ 5│寅○○│96年9 │臺南縣永康│乙○○│乙○○│10萬│每10日6千 │
│  │      │月間  │市○○路附│甲○○│甲○○│元  │元（月息18│
│  │      │      │近        │      │      │    │％）      │
├─┼───┼───┼─────┼───┼───┼──┼─────┤
│ 6│丑○○│96年1 │臺南縣仁德│甲○○│甲○○│2萬 │每10日2千 │
│  │      │月間  │鄉家樂福大│      │乙○○│元  │元（月息30│
│  │      │      │賣場附近  │      │      │    │％）      │
├─┼───┼───┼─────┼───┼───┼──┼─────┤
│ 7│壬○○│94年7 │臺南縣永康│乙○○│乙○○│3萬 │每10日4千5│
│  │      │月26日│市○○路某│甲○○│何元欽│元  │百元（月息│
│  │      │      │超商前    │      │甲○○│    │45％）    │
├─┼───┼───┼─────┼───┼───┼──┼─────┤
│ 8│己○○│97年1 │臺南市東門│甲○○│甲○○│3萬5│每10日3千5│
│  │      │月11日│路1段247號│      │乙○○│千元│百元（月息│
│  │      │      │          │      │郭柏元│    │30％）    │
└─┴───┴───┴─────┴───┴───┴──┴─────┘


司法院資訊處製作；財團法人民間司法改革基金會備份。
